臺灣臺北地方法院民事判決　　　　　　　95年度訴字第8461號
原　　　告　乙○○
被　　　告　甲○○
訴訟代理人　丁○○
上列當事人間請求侵權行為損害賠償事件，本院於九十六年九月
四日言詞辯論終結，判決如下：
    主  文
被告應給付原告新台幣拾陸萬柒仟貳佰伍拾肆元及自民國九十
五年七月六日起至清償日止，按週年利率5%計算之利息。
原告其餘之訴駁回。
訴訟費用由被告負擔十分之一，餘由原告負擔。
本判決第一項於原告以新台幣壹拾貳萬仟元供擔保後，得假執
行。被告以新台幣拾陸萬柒仟貳佰伍拾肆元預供擔保，得免為
假執行。
原告其餘假執行之聲請駁回。
    事實及理由
一、原告主張：
（一）被告於民國（下同）94年10月17日22時20分許，駕駛車牌
      號碼1015-DA號自用小客車行經台北市○○○路○段與泉州
      街口，未依號誌指示而違規轉彎，撞及原告所騎GSF-810
      號機車，致原告人車倒地受傷，造成原告左側鎖骨骨折，
      左側第3、6、7肋骨骨折及左膝挫傷。爰依民法第184條之
      規定，訴請被告賠償原告因此所受之損害。
（二）依民法第193條、第195條、第216條之規定，原告得請求
      之賠償金額如下：
    1.醫療及相關費用（自94年10月18日起至95年1月20日止）
      ，合計新台幣（下同）159,574元：
    (1)門診治療，合計13,924元：
    和平醫院診療費，計11,714元。
    瑞安中醫診療費，計1,100元。
    國泰醫院診療費，計550元。
    榮民總醫院診療費，計560元。
    (2)住院期間特別看護費用（自94年10月18日起至94年10月24
      日止），計17,500元（計算式：2,500元×7日＝7,500元
      ）。
    (3)修養期間看護費用（94年10月28日起至95年2月21日止）
      ，計100,000元（計算式：25,000元×4個月＝100,000元
      ）。
    (4)復健營養補充品費用，計12,320元。
    (5)取鋼釘手術費用及看護費用，合計5,830元：
    取鋼釘手術費用，計830元。
    手術後看護費用，計5,000元。
    (6)就診來回交通費用，計10,000元（計算式：200元/趟×2
      ×25次＝10,000元）。
    2.收入減少損失，合計1,476,600元：
    (1)薪資損失，計600,000元（計算式：50,000元/月×12個月
      ）。
    (2)店面停業3個月損失，合計876,600元：
    員工薪資（3人），計300,000元（計算式：100,000元×
      3個月＝300,000元）。
    房租，計210,000元（計算式：70,000×3個月＝210,000
      元）。
    水電什項，計48,600元（計算式：54,000元×3個月×30
      ％＝48,600元）。
    淨利損失，計318,000元（計算式：106,000元/月×3個月
      ＝318,000元）。
    3.減少勞動能力（損失20％），計930,000元（計算式：50,
      000元/月×12個月×7.75年×20％＝930,000元）。
    4.精神慰撫金，計800,000元。
    5.財物損失（三陽125cc機車GSF-810全損），計20,000元。
（三）訴之聲明：
    1.被告應給付原告3,386,174元，及自起訴狀繕本送達翌日
      即95年7月6日起至清償日止，按年息5％計算之利息。
    2.訴訟費用由被告負擔。
    3.原告願供擔保，聲請宣告假執行。
二、被告則以：
（一）被告就原告所主張賠償金額，除醫療門診費用13,924元、
      手術費830元及交通費10,000元並無爭執，惟對於原告其
      餘項目之請求，認為有下列不合理之處：
    1.看護費用部分：
      一般而言，住院之看護皆因傷情嚴重所需，出院後之居家
      看護則應由專業醫師之診斷，以證明確有看護之必要，並
      視實際需要判斷應為全日看護或半日看護。故原告主張之
      看護費用，應交由醫師診斷，始可就其看護期間與看護程
      度計算所需費用，則原告未提出證明即逕請求122,500元
      ，並不合理。
    2.復健營養補充品部分：
      原告請求營養補充品所提出之單據為95年2月27日及4月5
      日由美商寰泰生技公司（下稱寰泰公司）所開立之發票2
      紙，品名皆載為營養補出品，惟原告為何於事故發生近1
      年後使需營養補充品，與常理不合，又上開發票未記載購
      買何種營養補充品，該營養補充品是否與傷勢之復原有關
      ，原告皆未提出明確之證明，況寰泰公司所登記之營業項
      目為食品、飲料零售業及食用油、飲料、糖果、罐頭食品
      、烘焙食品、調味品、輔助食品之批發業及國際貿易業，
      其產品是否有助於原告之傷勢之復原，被告皆未能得知，
      原告未提出證明即逕請求12,320元，並不合理。
    3.薪資損失部分：
      薪資損失之計算應以原告實際薪資、實際無法工作之期間
      為計算基礎，本件原告之工作內容，薪資數額均不明確，
      則原告自應提出薪資數額之證明，若無薪資所得證明，則
      應以勞保投保薪資為其薪資計算之標準，又原告無法工作
      期間亦應以醫師之診斷及其工作性質判斷之，原告未提出
      證明即逕請求600,000元，並不合理。
    4.店面營業損失部分：
      原告之傷勢雖有休養之必要，為原告所經營之店面尚聘有
      3位員工為其處理開店事宜，客觀上並無停業之必要，則
      於員工薪資、房租、水電什項即無原告所稱之損失可言。
      再者，若原告因傷停業，應有足以達到停業之理由，說明
      停業之必要及期間，並提出停業事實之證明，員工薪資亦
      應併為證明，且停業期間店面應無水電支出費用，原告主
      張之水電什項卻高達48,600元，甚不合理。況其淨利損失
      應以實際損失計算，則原告主張高達318,000元之損失即
      應有具體之證明。故原告未提出證明即逕請求876,600元
      ，並不合理。
    5.減少勞動能力損失部分：
      原告據以計算勞動能力損失之薪資數額，有待原告舉證釐
      清，其喪失勞動能力程度，亦應由醫師評估其未來恢復程
      度，並參酌原告工作內容綜合判斷之，其請求期間並應扣
      除已請求收入減少損失之期間。原告經營僱有員工之飲食
      店，此類經營工作一般皆以指揮、管理為主，非以粗重之
      勞力付出為必要，則原告喪失勞動能力程度是否達20％，
      尚待釐清。故原告未提出證明即逕請求930,000元，並不
      合理。
    6.精神損失部分：
      衡量原告傷勢及復原情況，並未如原告所述完全無法工作
      ，再參酌被告之經濟能力，原告遽主張800,000元之精神
      慰撫金，實屬過高。
（二）答辯聲明：
    1.原告之訴駁回。
    2.訴訟費用由原告負擔。
    3.如受不利之判決，被告願供擔保，請准宣告免為假執行。
三、按訴狀送達後，原告不得將原訴變更或追加，但擴張或減縮
    應受判決事項之聲明者，不在此限，民事訴訟法第255條第1
    項第3款定有明文。查本件原告起訴時原請求被告給付新台
    幣（下同）3,871,524元，嗣原告於95年9月26日具狀變更請
    求給付金額為3,386,174元，核其所為，應屬訴之聲明之減
    縮，揆諸上開法條所示，自應准許。
四、兩造不爭執事項：
　1.被告於94年10月17日22時20分許，駕駛車牌號碼1015-DA號
    自用小客車行經台北市○○○路○段與泉州街口，未依號誌
    指示而違規轉彎，撞及原告所騎GSF-810號機車，致原告人
    車倒地受傷，造成原告左側鎖骨骨折，左側第3、6、7肋骨
    骨折及左膝挫傷。被告過失傷害人之犯行，業經本院刑事庭
    於95年6月6日以95年度交易字第242號刑事判決判處被告拘
    役50日確定。
  2.原告自94年10月18日起至95年1月20日止，共支出門診治療
    費13,924元，於95年3月間支出取出鋼釘手術費830元及該期
    間支出就診來回交通費1萬元。
五、本院得心證之理由：
（一）被告於94年10月17日22時20分許，駕駛車牌號碼1015-DA
      號自用小客車行經台北市○○○路○段與泉州街口，未依
      號誌指示而違規轉彎，撞及原告所騎GSF-810號機車，致
      原告人車倒地受傷，造成原告左側鎖骨骨折，左側第3、6
      、7肋骨骨折及左膝挫傷，業據原告提出台北市聯合醫院
      和平院區診斷證明書、醫療費用收據、台北市政府警察局
      交通警察大隊事故肇事原因初步分析研判表等件影本為證
      。而被告過失傷害罪之刑事責任部分，亦經本院刑事庭審
      理後，判處拘役50日確定，有本院95年度交易字第242號
      刑事判決在卷可稽，且為被告所不爭執，堪信為真。按因
      故意或過失，不法侵害他人之權利者，負損害賠償責任，
      民法第184條第1項前段定有明文；又不法侵害他人之身體
      或健康者，對於被害人因此喪失或減少勞動能力或增加生
      活上之需要時，應負損害賠償責任、不法侵害他人之身體
      、健康、名譽或自由者，被害人雖非財產上之損害，亦得
      請求賠償相當之金額，民法第193條第1項及第195條第1項
      亦有規定甚明。本件被告之過失行為與原告所受傷害間，
      具相當因果關係，原告主張被告應負侵權行為損害賠償責
      任，依法有據。
（二）原告依侵權行為之法律關係請求被告賠償醫藥費用、財產
      上損失及精神上損害賠償，茲分述如次：
    1.醫藥及就診交通費用部分：
      原告主張自94年10月18日起至95年1月20日止，共支出門
      診治療費13,924元，於95年3月間支出取出鋼釘手術費830
      元及該期間支出就診來回交通費1萬元，共計24,754元（
      計算式:13,924 元+830元+1萬元=24,754元），業據原告
      提出醫療費用單據，且為被告所不爭執，應堪信實，是原
      告此部分之請求，依法有據，自應許准。
    2.看護費用部分：
      依台北市立聯合醫院於96年3月12日以北市醫事字第09630
      853200號函覆本院意旨所示，原告急診時受有左側鎖骨骨
      折，左側第3、6、7肋骨骨折及左膝挫傷，入院後接受鎖
      骨開放性復位及骨釘內固定術，入院期間及出院後1個月
      應需有專人看護，4個月內應無法正常工作，在術後5個月
      因骨折癒合而拔除，可證原告因車禍而受有之鎖骨及肋骨
      骨折之傷害，於住院期間及出院後1個月，確有需專人照
      顧看護之必要，是原告於該期間僱請看護人員照顧，乃屬
      車禍發生所造成增加生活上需要之負擔，是原告訴請被告
      應賠償94年10月18日起至24日住院期間之看護費用17,500
      元，及出院後1個月即94年10月28日起至同年11月27日止
      之私人看護費用25,000元，共計42,500元（計算式:17,50
      0元+25,000元=42,500元，此業據原告提出收據影本在卷
      可稽），洵屬有據，為有理由。逾此數額之請求，原告並
      未具體提出證據足資證明該期間確有僱請私人看護之必要
      ，是原告縱有僱請之事實，亦不得當然全數得要求被告據
      以賠償，是該部分之請求，依法無據，不應准許。
    3.復健營養補充品部分：
      依上揭台北市立聯合醫院之函文所載，原告所受骨折之傷
      害，於骨折後5個月即可痊癒並得進行鋼釘拔除手術，而
      原告亦已於車禍發生後5個月左右即95年3月20日進行拔除
      手術，可見原告之骨折傷害於95年3月20日時應已痊癒大
      半，然原告所提出之營養補充品之單據，係為95年2月27
      日及4月5日由美商寰泰生技公司所開立之發票2紙，品名
      皆載為營養補出品，該日期已接近原告骨折痊癒時不遠，
      一般而言，如原告確有因骨折傷害而增加營養補充品之必
      要，理應於傷害發生後即為購買，以利調養，然原告所提
      出之單據日期，與一般常情不符，不能遽以認定是因原告
      受傷所需購買之營養品。又系爭發票未記載購買何種營養
      補充品，該營養補充品是否與傷勢之復原有關，原告皆未
      提出明確之證明，是原告空言指稱因受傷而支出營養補充
      品之費用，尚非遽得採信。因原告未能證明確因受傷之故
      ，而需支出購買營養補充品12,320元之必要，則其請求被
      告對於該項支出之費用應負賠償之責，即非有據。
    4.收入減少損失部分：
    (1)本件原告自承是經營餐廳的老闆，既是經營者，自當全心
      投入，且以餐廳營業所得為其經營利潤，豈有身兼老闆，
      又按照員工之身分而另領有薪資收入之存在，且原告對此
      有利於己之事實，亦未具體舉證以明，則原告主張每月自
      經營之餐廳支領薪資5萬元，應非真實，不得採信。是原
      告請求被告應賠償其12個月之薪資損失60萬元，即屬無據
      。
    (2)又依證人丙○○（即京廚園）於本院96年9月4日審理時到
      庭結證稱: 「原告是經營我的加盟店，加盟店合約書是我
      與原告簽訂。」「我們餃子皮及鍋貼皮不是自己生產的，
      是向供應訂購，我是把我的店與所有加盟店需要的數量一
      併向供應商訂購，供應商會送貨到店裡來，我在請供應商
      將原告需要的數量送過去給原告，順便請原告需要的食材
      如肉、菜伊並送給原告及其他的加盟店。我沒有與加盟店
      收取加盟金，我只是邀他們一起開店告訴他們作法，希望
      他們不要把我的秘方告訴別人，我的目的只是大家一起叫
      食材，數量多，價格可以比較低，利潤比較高。我送食材
      給原告時，菜有絞過但是肉沒有處理過，肉在買來的時候
      就已經絞好了，原告還需要自己調配方口味，肉餡的調味
      是由原告自己決定，我並沒有要求他們要按照我的鹽與味
      素比例調配，鹹淡各地方口味不同，其他的配方還是應該
      要按照我教的來調配。」「配方的調製，原告後來是用機
      器調肉餡，原告只要把食材及配方加入攪拌機器，就可以
      完成內餡。其實開店最重要的功夫在於包與煮，調味還是
      其次。」「若有僱請員工幫忙，一定要員工作包與煮的工
      作，若訂購的數量員工可以處理的來，就不需要老闆親自
      去處理。」「我們還有販賣湯，酸辣與玉米湯，湯的調製
      ，也可以請員工幫忙煮，但是因為涉及濃度所以都是由我
      們自己處理。」「煮湯的過程是前一天先用骨頭熬高湯，
      第二天再把食材放入。在按照時間先後放入調味，最後勾
      芡打蛋，就已完成。1萬CC的湯約要煮20分鐘，煮完後再
      把湯放入保溫桶，若老闆受傷配方不想外洩的話，會請自
      己的親人調煮。」等語所示，原告所經營之餐廳最費工夫
      之包及煮工作，均有員工可以負責處理，而原告主要之工
      作就是調味，關於內餡之調味，有攪拌機器可以處理，無
      需原告自任粗重工作，另湯頭之調煮，亦可委請自己之親
      人代勞，餐廳仍可正常營運，應不至停業之程度，且原告
      對於其餐廳是否確有停業及受有損害之事實，亦未舉證具
      體說明，則其泛稱因此停業3個月，且受有員工薪資30萬
      元、房租21萬元、水電什項費48,600元、淨利損失318,00
      0元，並請求被告應予賠償，顯非有理。
    5.減少勞動能力部分：
      依原告提出減少勞動能力對照表所示，鎖骨、肋骨遺存顯
      著畸形者，方有減少勞動能力之可能，而所謂「遺存顯著
      畸形者」係指脫衣後，由外部可以察知因骨折致之明顯變
      形，由Ｘ光診斷始能察知之變形，不在規定之列。然原告
      對於車禍發生其鎖骨、肋骨骨折後，是否確有遺存顯著畸
      形之事實，並未具體舉證以明，且依前揭台北市立聯合醫
      院之函文所載，亦未見醫生判斷原告有癒合不良之顯著畸
      形存在，另原告亦無領取任何殘障手冊，是原告空言指摘
      有減少勞動能力20%，委無足取。則原告據此訴請被告應
      賠償其減少勞動能力之損失93萬元，依法無據。
    6.機車損失部分：
      經查，原告所騎乘之系爭車號GSF-810之三陽125cc機車，
      依卷附之車籍資料所示，該車出廠年月為81年7月，迄至
      94年10月17日車禍發生止，已使用13年之久，早已逾行政
      院所公布之固定資產耐用年數表所示之3年耐用年數；且
      該機車所載之車主為李娟嫦而非原告，是被告過失碰撞系
      爭機車所致之損害，乃車主李娟嫦有權向被告請求，原告
      並非該機車之所有權人，不能認為機車受損對其權利有何
      損失，則原告請求被告賠償機車毀損損失2萬元，為無理
      由。
    7.精神上損害賠償部分：
    　本院審酌原告因被告之過失傷害行為，受有左側鎖骨骨折
      ，左側第3、6、7肋骨骨折及左膝挫傷，而鎖骨及肋骨骨
      折之癒合，較一般骨折為久，且於癒合期間，原告因復原
      必要而需背戴固定之Ｘ肩帶，顯有降低其生活自理能力，
      而需常求助於人，對其日常生活影響為大，是此傷害對原
      告之身心自有損害而感痛苦，本院審酌兩造之身分、地位
      及經濟狀況等關係，認為被告所造成原告精神上損害賠償
      額以30萬元為適當，應予准許；逾此數額之部分，請求為
      無理由，應予駁回。
六、綜上所述，本件原告依侵權行為之法律關係，請求被告給付
    367,254元（計算式:24,754 元+42,500元+30萬元=367,254
    元），及自訴狀送達之翌日即95年7月6日起至清償日止，按
    年息5%計算之利息，為有理由，應予准許；逾此數額部分之
    請求，為無理由，自應駁回。
七、兩造其餘之攻擊或防禦方法及未經援用之證據，經本院斟酌
    後，認為均不足以影響本判決之結果，自無逐一詳予論駁之
    必要，併此敘明。
八、假執行之宣告：兩造陳明願供擔保，聲請宣告假執行或免為
    假執行，經核原告勝訴部分，合於法律規定，爰分別酌定相
    當之擔保金額宣告之；原告其餘假執行之聲請，因訴之駁回
    而失所依據，不予准許。
九、結論：
    本件原告之訴為一部有理由、一部無理由，依民事訴訟法第
    第79條、第390條第2項、第392條，判決如主文。
中　　華　　民　　國　　96　　年　　9 　　月　　28　　日
                  民事第五庭    法　官　陶亞琴
以上正本係照原本作成
如對本判決上訴，須於判決送達後20日內向本院提出上訴狀
中　　華　　民　　國　　96　　年　　9 　　月　　28　　日
                    　　　　　　書記官　林詩元
